Greffiers des bâtiments (1726)
Archives nationales de France
- Juin-juillet 1726, Z/1j/581; 45 procès-verbaux
  - 1er juillet 1726, Z/1j/581; dossier 34; 1 cahier de 4 pages
    Conclusion ou dispositif de l’expertise: la part de maison est estimée 6750 livres
    Coût de l’expertise: « Receu six livres par une vacation: JB Loir »
  - 1er juillet 1726, Z/1j/581; dossier 35; 1 cahier de 4 pages
    Rue de la Harpe
    Type d’acte: visite et estimation de travaux de réparation à faire à une maison
    Institution requérante: chambre des requêtes (requête du 1er juillet 1726?)
    Cause (ou motif de l’expertise): la maison a été achetée récemment et la nouvelle propriétaire, craignant que sa jouissance soit contestée, fait évaluer les réparations à faire dans la maison.
    Expert(s): Loir, Jean-Baptiste, expert (nommé d’office)
    Greffier de l’écritoire: Tansart, Toussaint
    Partie requérante: Jean, Antoinette, veuve de Béarnois, Antoine, marchand de linge du roy
    Lieux de l’expertise: une maison rue de la Harpe, vis à vis la rue Pavée, acquise par la veuve Béarnois, par contrat passé devant Masson, notaire, le 28 juin 1726 du sieur Depeignes Duplessis, Jean, ancien munitionnaire général des poudres en Espagne et Delahaye, Marie Antoinette, son épouse.
    Conclusion ou dispositif de l’expertise: l’expert détermine les réparations à faire qui se concentrent essentiellement sur la réfection du plancher; il précise également la marche à suivre.
    Coût de l’expertise: « Receu six livres pour une vacation: J.B. Loir »
    Motivation: la maison « où il y a plusieurs réparations urgentes et nécessaires à faire, mais comme lad. veuve Béarnois crains d’estre évincée dans la jouissance de lad. maison, elle désireroit faire constater en quoy concistant lesd. réparations »
    Conclusion: « C’est l’estat de lad. maison et les réparations nécessaires à y faire, lesquelles consistent pour la plus grande partie à refaire à neuf lesd. planchers tant en maçonnerie que charpente pour les remettre de niveaux en faisant néansmoins reservir les anciens bois, en y fournissant des solives d’enchevetrures et chevestre neuf à la place des anciens qui sont trop faibles ... ».
  - 1er juillet 1726, Z/1j/581; dossier 36; 1 cahier de 5 pages
    Rue Saint-Thomas-du-Louvre
    Type d’acte: visite de fourneaux et de forges à l’hôtel d’Usez
    Institution requérante: lieutenant civil (sentence du 17 mai 1726)
    Cause (ou motif de l’expertise): les sous locataires, de la Tour et consorts dégradent les lieux et en augmentent le risque d’incendie en utilisant les forges et les fourneaux.
    Expert(s): Loir, Jean-Baptiste, architecte; Quirot, [Pierre]
    Greffier de l’écritoire: Quirot, [Jacques]
    Partie requérante: de Crussol, de Montauzier, Charles François, comte d’Usèz, lieutenant général des armées du roy, gouverneur de l’île d’OléronProcureur et intendant: Emillard de la Forest, Antoine Daniel par expédition d’un acte devant Billeheu et Crevon, notaires, le 6 mai 1725.
    Partie opposante: sieur de la Tour et consorts, sous-locataires de partie de l’hôtel d’Usez, intervenant et défaillants.
    Représentant: Pasquier de Montigny, Pierre, directeur des ouvrages de la manufacture royale d’Orléans, « tant pour Mr de la Tour et compagnie, des intérest à lad. manufacture et en l’absence dud. sr Grillau, traitant du joyeux avènement et de ses cautions ».Expert: Loir, Jean-Baptiste, nommé d’office
    Lieux de l’expertise: les forges et fourneaux construits dans l’hôtel d’Usèz
    Conclusion ou dispositif de l’expertise: les experts font l’état des lieux.
    Coût de l’expertise: [f. 5v°] « Mr Loir: 1 vacation: 6 livres; greffier 1 vacation cy: 6 livres; grosse 18 R: 4 livres 10 sols; papier celle expédition cy: 2 livres 17 sols: [Total:] 19 livres 7 sols »
    Les prénoms de l’expert Quirot et du greffier Quirot ne sont pas précisés, il a été possible de les identifier par leurs signatures trouvée dans la deuxième expertise du même carton.
    Motivation: « Par laquelle sentence, partyes ouyes entre led. seigneur compte d’Usèz et led. sr Grillau et par vertu du deffault de vous monsieur, donné contre led. sr de la Tour et consorts non comparans ny autres pour eux avant faire droit après qu’il a esté mis en fait par led. sieur comte d’Usèz que led. sr de la Tour dégrade et ruine les lieux qu’il occupe dans la maison en question et qu’il y a danger de feu par les forges et fourneaux dont il se sert... »
    L’expert de la partie opposante délègue ses pouvoirs à l’expert de la partie requérante: [f. 2v°] « et après avoir attendu led. sr Quirot, expert nommé de la part dud. seigneur comte d’Usez jusqu’à dix heures sonnées sans que led. sr Quirot soit venu ny comparu quoyqu’assigné comme dit est cy dessus, led. sieur Eveillard de la Forest aud. nom, nous a dit qu’ayant apris que led. sr Quirot expert est actuellement en campagne, dont il ne sera de retour de plus de quinze jours et pour accélérer et éviter à frais, il consent aud. nom que nous, Loir expert susd., nommé d’office pour led. sr Grillau et ses caultions et pour led. sr de la Tour et compagnye [f. 3r°] procedions seul à lad. visitte tant pour led. seigneur comte d’Usez que pour touttes les autres partyes s’en raportant à tout ce qui sera par nous fait et raporté et a signé. Eveillard Le Forest ».
  - 1er juillet 1726, Z/1j/581; dossier 37; 1 cahier de 4 pages
    Clamart
    Type d’acte: visite est estimation de maison, succession
    Institution requérante: lieutenant civil
    Cause (ou motif de l’expertise): estimer un bien d’une succession, afin d’évaluer la valeur immobilière de la maison.
    Expert(s): Simon, Mathurin, expert
    Partie requérante: Charpentier, René, sieur Delaurier, seul héritier de Mre Mercier de Hautefaye, Gabriel, chevalier seigneur Dubreuil; De Jannell e, premier exempt des gardes du corps du roy
    Lieux de l’expertise: une maison scize au village de Clamart près Meudon estant de la succession de dame Anne Presasgne, veuve dud. sieur de Jannelle.
    Conclusion ou dispositif de l’expertise: l’ensemble est estimé à 10 000 livres.
    Coût de l’expertise: « M. Simon: 15 livres; greffe; 15 livres; expédition 2 livres 15 sols; papier: 18 livres; contrôlle 12 livres; écriture: 15 livres; [Total]: 35 livres » « Bourse greffe: 1 journée de banlieu: 10 livres; 11 CZ: 1 livre 7 sols 6 deniers; [Total]: 11 livres 7 sols 6 deniers »
    Motivation: f. 1v°: « en une maison scize aud. vilage estant de la succession de dame Anne Presegue veuve du Sr de Jannelle, nous avons fait lecture d’une sentence rendu au parc civil du Châtelet de Paris le dix huit dud. mois de juin dernier entre led Sr de Lavière donataire entre vif de dame Jeanne de M Montefert son espouze auparavant veuve de Mre Louis de Lataignant, chevalier, conseiller au Parlement demandeur d’une part, et entre François Augier, bourgeois de Paris, curateur créé par justice à la succession abandonnée de dame Anne Prelesques veuve dud. deffunt sieur de Jannelle deffendeur dautre part. Par laquelle sentence, partyes ouyes, avoiet esté ordonné entre autres cchoses, que pour faciliter le payement des sommes portées en lad. sentence les effets mobiliaires inventoriés après le décès de lad. dame de Jannelle seroient et demeuroient audit sieur Laveire sur estant moins à jjuusqu’à concurrence de son deub en principal intérest à faire ? suivant la prisée qui en a esté fait par l’inventaire, come pareillement q’une maison et jardin scis aud. village de Clamart luy demeureroit en déduction de son deub pour la prisée et estimation qui en seroit faite par nous Simon expert susd. ».
  - 1er juillet 1726 - 23 novembre 1728, Z/1j/581; dossier 38; 1 cahier de 206 pages, 11 feuilles volantes
    Soissons; Cœuvres
    Type d’acte: liquidation de succession
    Institution requérante: Parlement de Paris (arrêts des 18 mai et 8 août 1724, 11 juin 1725 et 8 mai 1726)
    Cause (ou motif de l’expertise): liquidation de la succession de Louis Armand, duc d’Estrée, pair de France. Victor-Marie, comte d’Estrée qui souhaite récupérer le duché contre les autres héritiers demande que son prix reste fixé à la somme de 505 000 livres, le revenu actuel du duché doit être évalué par les experts des parties.
    Expert(s): Quirot, Pierre, architecte; Fourier, Edme, architecte; et à partir du 30 octobre 1728 Demezerets, Charles Philippe, nommé d’office tiers expert
    Partie requérante: Victor Marie, Comte d’Estrée et de Nanteuil, vice amiral et maréchal de France, et des ordres du roy, grand d’Espagne, lieutenant général de la mer par le Roy d’Espagne et vice-roi de l’Amérique
    Représentant: Vittot, Pierre Paul, avocat au Parlement
    Expert: Fourier, Edme; puis Loir, Jean-Baptiste (à partir du 30 octobre 1728, Fourier étant décédé)
    Partie opposante: de Laurans, Hyacinthe Dominique, comte d’Estrée donataire universel de deffunte dame d’Estrée, Marie Yolande son épouse; de Laurans, Louis Joseph, comte d’Ampus, frère et créancier du défunt duc d’Estrée et de dame d’Estrée, Constance Eléonore son épouse
    Procureur: Cabanel, Jean; de Laurans, François, abbé de Brantes
    Expert: Quirot, Pierre
    Lieux de l’expertise: duché d’Estrée (Soissons, Cœuvres)
    Conclusion ou dispositif de l’expertise: Quirot estime le duché à 713 161 livres 17 sols 1denier et Loir (Fourier est décédé entre-temps, le 30 octobre 1728) à 521 370 livres 13 sols 5 deniers (f. 199v°-200v°). Le tiers expert, Demeseretz, tranche le désaccord en pointant du doigt la critère d’estimation de Loir (qui l’a fait à partir du bail général, ce qui est contraire à l’usage) et estime en dernier ressort le duché à 681 477 livres 18 sols 5 deniers
    Coût de l’expertise: « Je soussigné syndic de la communauté de messieurs les experts, reconnois que Mr Callou m’a payé deux cent quatre livres pour la bourse commune ce trente décembre 1727 »; f. 139v°: « receu vingt huit jours de campagne JB Loir; receu vingt jours de campagne: Quirot; receu vingt huit jours de camapgne: Demeseretz »
    Pièces ajoutées :1/ procuration du 11 mai 1726 de Hiacinte Dominique de Laurens, comte d’Estrée, procureur de Louis Joseph de Laurans comte d’Ampus et Constance Eléonore d’Estrée son épouse, qui a fait constituer ses procureurs généraux et spéciaux Mr François de Laurans, abbé de Brantes et Sr Jean Cabanel 2/ copie conforme qu’une requête au lieutenant général de Soissons par Louis Joseph de Laurans, comte d’Ampus et Constance Léonore d’Estrée son épouse et Hyacinthe Dominique marquis de Laurans d’Estrée concernant le bail général du 15 mai 1721 du revenu du duché d’Estrée (22 000 livres par an). Déclaration de vente de foin en 1724: « Extrait des registre du greffe de police générale de Soissons tiré sur celuy des gros fruits et grains vendus sur le marché de lad. ville aux quatre saisons de l’année 1724 » ;3/ Déclaration idem pour les années 1713, 1714, 1715 et 17164/ idem pour l’année 17235/ idem pour l’année 17226/ idem pour l’année 17217/ idem pour l’année 17208/ idem pour l’année 17199/ idem pour l’année 171810/ idem pour l’année 171711/ procuration du 28 octobre 1728 devant Le Prévost, notaire à Paris, par Hyacinthe Dominique marquis de Laurens d’Estrée à Estienne Antoine d’Heur de la Varenne, bourgeois de Paris.
    (f. 1r°) Difficulté rencontrée pour trouver une date pour l’expertise: « jour convenu et choisy entre les gens d’affaires […] attendu le nombre des festes qui se sont rencontrée dans le mois de juin. »
    Les deux noms d’experts donné par la partie opposante ne conviennent pas (Quirot est finalement nommé): « [f. 7r°] […] que Mr et Madame d’Ampus et Melle d’Estrée avoient nommé de leur part pour expert le Sr Jomard, juge de la maçonnerie à Paris et réplique de la [f. 7v°] part de Mr le mareschal d’Estrée à ce que Mr de Laurans d’Estrée fut tenu de nommer un autre expert au lieu dud. sr Jomard du nombre de ceux qui estoient en titre, sinon qu’il en fut nommé un d’office, ou il paroist encore que Mr et Mme d’Ampus et Melle d’Estrées ont demandé qu’acte leur fut donné de ce qu’au moyen de la déclaration ainsy faitte par led. Jomard qu’il n’accepterait pas la nomination faitte de sa personne pour expert, ils requeroient lad. nomination et en son lieu et place nommoient pour leur expert Charles [Baserit ?], entrepreneur, qu’il fut ordonné que sans s’arrester aud. réquisitoire de Mr d’Estrée, le titres et papiers qu’il avoit fait saisir et sur lesquels il avoit fait aposer les scellez en la ville de Soissons et qui estoient dans la caisse estant en la possession de Me Petit, médecin, seroient apportez et conduit sur bonne et seure garde en la ville de Paris et autres choses plus au long énoncée dans lesd. moyens où il aparoist encore que Mr le maréschal d’Estrée a demendé que sans avoir égard à la requeste de Mr et Madame d’Ampus, il fut ordonné que les édits et déclarations du roy et arrest de la cour intervenu sur le sor des jurez experts, seroient exécutté ce faisant que Mr et Madame d’Ampus et Melle d’Estrée seroient tenus au lieu desd. Sr Baserit d’en nommer un qui fut du nombre des jurez experts en titre d’office créés par édit du mois de may mil six cent quatre vingt dix pour avec moy Fournier nommé par mondit sieur d’Estrée estre procédé à l’estimation en question, par lequel arrest la cour a ordonné que dans trois jours à compter du jour de la signiffication dud. arrest au procureur de Mr et madame d’Ampus et Melle d’Estrée, seroient tenus nommer un expert autre que celuy par eux nommé, et autres choses plus au long énoncé dans le dispositif dud. arrest. »
    f. 5r° « Un arrest de la cour dudit huit may mil sept cent vingt quatre, rendu entre Mre Victor Marie d’Estrée, […] [f. 5v°] demandeur, à ce qu’il plaira à la cour ordonner que le prix du duché d’Estrée demeurera fixé à la somme de cinq cent cinq mil livres sur le pied du revenu actuel du duché affermé vingt mil deux cent livres au denier vingt cinq, et que madame d’Ampus et Melle d’Estrée deffenderesses seront tenues de s’accomoder sur les offres qui leur ont esté faittes et qui leur sont réitérées, de laisser entre les mains du demandeur laditte somme de cinq cent cinq mil livres dont il payera l’intérest au denier vingt cinq du jour qu’il entrera en possession à la charge de payer lad. somme de cinq cent cinq mil livres ou en deniers ou en contrat de constitutoin qu’il passera au denier vingt cinq au profit de celuy à qui le prix du duché doit estre adjugé et distribué; lequel contract de rente au denier vingt cinq seront racheptables tou les fois et quantes et en cas de refus par les demanderesses d’accepter lesd. offres, permettre au demandeur de consigner les cinq cent cinq mil livres entre les mains du releveur des consignations de la cour […] et ordonner qu’en conséquence, les offres cy dessus au de la consignation ordonné et sitost qu’elle sera faitte il luy sera permis de se mettre en possession du duché et pairie d’Estrée et de tout les biens et droits en dépendant, mesme de poursuivre sa reception en la cour en la manière accoustumée en la dignité et qualité de duc et pair de France d’une part, et Messieur Joseph Laurans marquis d’Ampus et dame Constance Eléonore d’Estrée son épouse et delle Marie Yolande d’Estrée [f. 6r°] delle fille majeure, héritiers par bénéfice d’inventaire et créantiers de deffunt Mr Louis Armand du d’Estrée, paire de France deffendeuresses d’autre et entre madame la marquise d’Ampus demmanderesse à ce qu’il plut à la cour de recevoir apposant à l’exécution de l’arrrest fait de comparoir du dix neuf février lors précédent d’une part et Mr le maréchal d’Estrée deffendeur d’autre, et entre madame la mrquise d’Ampus demenderesse à ce qu’il plut à la cour ordonner qu’avant faire droit, il seroit procédé à l’assignation du duché et pairie d’Estrée, circonstances et dépendances par experts et gens à ce conoissant dont les parties conviendroient en la manière accoustumée [etc. ...] »
    Conclusion: (f. 200v°) « sur lesquelles deux estimations moy Quirot observeray en premier lieu que led. sr Loir avant de procéder ausd. estimations cy dessus led. sr Loir et moy avons donné nos avis de quelle manière nous procédions à ycelles estimations; que led. sr Loir a esté d’avoit qu’il feroit les estimations sur les prix de notoriété et autres prix par luy citées en son avis et par conséquent sans se servir du bail général, c’est pourquoy j’estime qu’il estoit inutile de faire une seconde estimation conformément aud. bail général [f. 201r°] par toutes les raisons que j’ay rapportées en mon avis avant de procéder ausd. estimations.
    En second lieu qu’il n’a jamais esté déclaré que dans les estimations de lieux et seigneurie de faire aucune diminution par la recette qu’un seigneur fait faire des redevances de ses fermes et autres droict quand il ne veut pas se donner la peine de recevoir ses revenus luy mesme, attendu que cette recette se fait ordinairement par un concierge qui est un domestique à gage qui ne peut estre compris dans les charges réelles […]
    Au surplus, j’observeray que suivant la première estimation dud. sr Loir il ne fait monter le total dud. duché qu’à quatre cent soixante et dix neuf mil cinq cent quinze livres cinq sols cinq deniers déduction faitte des charges par luy prétendues, laquelle somme susditte fait le pied de vingt un mil deux cent livres à quoy on fait monter le bail général; led. duché ne se trouve estimé que sur le pied du denier vingt deux et demy ou environ, ce qui est contre la disposition de l’édit du moy de may 1711 et contre la disposition des arrests de l’exécution desquels il s’agist qui portent que lad. estimation sera faitte sur le pied du denier vingt cinq à la déduction seulement des charges réelles.
    Et moy Demeseretz, attendu que lesd. sr Quirot et Loir sont convenus et demeurez d’accord, scavoir led. sr Quirot d’estimer les grains sur le pied des mercurialles du marché de Soissons en des années antièrres au décebs de mr le duc d’Estrées conformément à l’arrest du vingt cinq juin [f. 201v°] mil sept cent vingt huit et le sr Loir de faire lad. estimation sur le pied des actes de notoriétés et autres pièces par luy énoncées; sur lequel pied lesd. sr Quirot et Loir et moy Demeserets tiers expert avons agy et fait les estimations dont est question et moy, en qualité de tiers donné mon avis et lesd. sr Quirot et Loir procédé au calcul général de toutes les dittes estimations, tout ce qui n’a pu se faire sans estre auparavant demeurez d’accord d’abandonner le bail général et de s ??? les sous baux, pour quoy mon avis est que la seconde estimation faitte par led. sr Loir sur le bail général est non seulement inutile may mesme formellement contraire à la sage [sic?] et à ce qui se pratique dans toutes les estimations dans lesquelles l’on n’en a jamais fait dedean sortes ainsy n’estiment point debvoir donner ancor avis sur cette seconde estimation je procéderay au calcul et relevé de toutes les estimations par moy cy devant faittes.
    Lequel calcule général ayant esté par moy fait de toutes lesd. estimations en prenant les grains sur le pied des mercurialles de Soissons desd. années conteneues au décebs de Mr le duc d’Estrée et sans avoir égard au bail général, j’ay trouvay que la totalité desd. estimation par moy faittes tant conjointement avec lesd. Sr Loir et Quirot que sur leur avis séparé monte et revient ensemble à la somme de six cent quatre vingt sept mil quatre cent soixante et dix sept livres dix huit sols cinq deniers […] [f. 202v°] 681 477 livres 18 sols 5 deniers.
  - 2 juillet 1726, Z/1j/581; dossier 39; 1 cahier de 5 pages
    Pont-Neuf
    Type d’acte: estimation d’ouvrages de couverture de bardeaux
    Institution requérante: lieutenant civil (sentence du 15 juin 1726)
    Cause (ou motif de l’expertise): une première expertise avait été demandée mais les experts Dubois et Joubert n’étant pas tombés d’accord (1er juin 1726), une deuxième expertise est à nouveau demandée. La présence des deux experts est souhaitée; seul Dubois est présent.
    Expert(s): Loir, Jean-Baptiste, architecte, nommé d’office
    Partie requérante: Lefranc, Thibault, maître couvreur
    Partie opposante: Leferron, Jean Georges, écuyer, propriétaire pour moitié du moulin (défaillant); Odot, propriétaire pour l’autre moitié.
    Représentant: Maître Gagon, procureur.
    Lieux de l’expertise: un moulin à eaux en rivière de Seine, sous le Pont-neuf, proche la Samaritaine appartenant au sieur Leferron et Odot
    Conclusion ou dispositif de l’expertise: après avoir repris l’ensemble des points soulevés dans la précédente expertise en exprimant son avis favorable ou défavorable, l’expert tiers a estimé l’ensemble des ouvrages de couverture à 541 livres 11 sols 10 deniers.
    Coût de l’expertise: Loir: 6 livres pour une vacation; « B.C. 8 livres 12 sols 6 deniers »
    Conclusion: « Et ledit sieur Dubois a dit qu’il auroit [f. 5r°] bien d’autre observation à faire mais qu’il remettoit au tiers qui sera par vous monsieur nommer à vous faire un raport fidèle de l’état auquel est à présent lad. couverture et ce celle où elle pouvoit estre lorsquelle a esté fait et finy et que pas une des parties ne s’en est plain dans le cour de toute la procédure qui dure depuis deux années, dont elle n’auroit pas manqué de se pleindre puisque la cause a esté porté pard. vous à l’esgard du bardô, il est aisé de juger s’il étoit rare ou non en ce tems là, puisque vendange venoit pour ainsy dire d’estre faite au mois d’octobre et novembre de l’année 1724 où les futailles étoit très rares.
    A l’esgard de l’ouvrages de bardô manié à bout ledit sieur Dubois l’a estimé valoir la somme de six livres la toise eu égard qui a esté retaillé de tous costé, vallent les quatorze toises la somme de quatre vingt quatre livres. Et nous tiers expert, estimons les dittes quatorze toises de maniée à bout de bardot à raison de quatre livres le toise eu égard à ce qu’il a falue les retailler, revant audit prix à la somme de cinquante six livres, cy 56 livres.
    Toutes les dittes ouvrages de couvertures revenante ensembles suivant l’avis et les estimations faites par nous tiers expert la somme de cinq cent quarante et une livres unze sols deux deniers, cy 541 livres 11 sols 10 deniers.[...] ».
  - 3 juillet - 22 juillet 1726, Z/1j/581; dossier 40; 1 cahier de 15 pages, 3 feuilles volantes dont 1 plan
    Type d’acte: visite et alignement d’un mur mitoyen
    Cause (ou motif de l’expertise): le mur mitoyen doit être reconstruit pour une raison inconnue (certainement délabrement). NB: Il est prévu en cas de désaccord entre les experts, ceux-ci nommeraient un tiers expert pour donner son avis, auxquels ils se conformeraient.
    Expert(s): Girard Vuiet, Jean, architecte; Lebrun, Jacques-Charles, architecte; Raymond, Jean-François, tiers expert
    Partie requérante :1/ Magdeleine Hessein, veuve de Louis Mocheim, conseiller du Parlement, tutrice de ses enfants mineurs, assistée de Le Foulon, Guillaume, entrepreneur et son maître maçon, Expert: Girard, Vuit, Jean 2/ les R.R.P.P. Minimes du parc de Vincennes.
    Représentant: frère Mignot, Charles, correcteur desd. Minimes, assisté de Sedaine, Jean Pierre, entrepreneur et maître maçon des révérends pères minimes
    Expert: Lebrun, Jacques-Charles
    Lieux de l’expertise: une mur mitoyen entre une maison appartenant aux pères Minimes de Vincennes et la veuve Duport et ses enfants comme provenant de la succession de feu Duport son mari. Il faut déterminer les parties à reconstruire du mur délabré comme sur les contributions des parties à sa reconstruction.
    Conclusion ou dispositif de l’expertise: les deux experts n’étant pas tombés d’accord. Ils nomment au cours de l’expertise à un tiers expert pour trancher. Le tiers expert Raymond donne son avis que les experts des parties exécutent le jour même.
    Coût de l’expertise: Lebrun pour quatre vacations entières: 24 livres; Raymond pour deux vacations entières; 12 livres; Vuiet pour trois vacations: 18 livres